# 财税〔 2012 〕 15 号文的相关新准则会计处理及税务处理

提问人：thomas_he011 时间：2012-03-13 11:11:30
如题，请教各位高手关于此文的会计及税务处理。感谢大家的帮忙！ 其中，税务问题包括以下三个（好像还没有关于这个文的企业所得税处理的明文规定）： １）若此增值税税控系统专用设备支付的费用入固定资产，其计提的折旧额，企业所得税该如何处理，是否作为扣除项目？ ２）若此技术维护费入相关费用明细，企业所得税该如何处理，是否作为扣除项目？ ３）所抵减的增值税应纳税额，企业所得税法上作为哪种项目处理？如是否需要作为收入纳税等？ 会计问题为一整套帐务处理，包括以下几个： １）固定资产／费用入账？ ２）增值税相关帐务？ ３）企业所得税／递延所得税相关帐务？ ４）是否属于政府补助准则范畴？等。
财税〔 2012 〕 15 号文全文如下： 财政部 国家税务总局关于增值税税控系统专用设备和技术维护费用抵减增值税税额有关政策的通知财税〔 2012 〕 15 号 全文有效 成文日期：2012-02-07 各省、自治区、直辖市、计划单列市财政厅（局）、国家税务局，新疆生产建设兵团财务局： 　　为减轻纳税人负担，经国务院批准，自 2011 年 12 月 1 日起，增值税纳税人购买增值税税控系统专用设备支付的费用以及缴纳的技术维护费(以下称二项费用)可在增值税应纳税额中全额抵减。现将有关政策通知如下： 　　一、增值税纳税人2011 年 12 月 1 日（含，下同）以后初次购买增值税税控系统专用设备(包括分开票机)支付的费用，可凭购买增值税税控系统专用设备取得的增值税专用发票，在增值税应纳税额中全额抵减（抵减额为价税合计额），不足抵减的可结转下期继续抵减。增值税纳税人非初次购买增值税税控系统专用设备支付的费用，由其自行负担，不得在增值税应纳税额中抵减。 　　增值税税控系统包括：增值税防伪税控系统、货物运输业增值税专用发票税控系统、机动车销售统一发票税控系统和公路、内河货物运输业发票税控系统。
增值税防伪税控系统的专用设备包括金税卡、IC卡、读卡器或金税盘和报税盘；货物运输业增值税专用发票税控系统专用设备包括税控盘和报税盘；机动车销售统一发票税控系统和公路、内河货物运输业发票税控系统专用设备包括税控盘和传输盘。 　　二、增值税纳税人 2011 年 12 月 1 日以后缴纳的技术维护费(不含补缴的 2011 年 11 月 30 日以前的技术维护费)，可凭技术维护服务单位开具的技术维护费发票，在增值税应纳税额中全额抵减，不足抵减的可结转下期继续抵减。技术维护费按照价格主管部门核定的标准执行。
三、增值税一般纳税人支付的二项费用在增值税应纳税额中全额抵减的，其增值税专用发票不作为增值税抵扣凭证，其进项税额不得从销项税额中抵扣。 　　四、纳税人购买的增值税税控系统专用设备自购买之日起 3 年内因质量问题无法正常使用的，由专用设备供应商负责免费维修，无法维修的免费更换。 　　五、纳税人在填写纳税申报表时，对可在增值税应纳税额中全额抵减的增值税税控系统专用设备费用以及技术维护费，应按以下要求填报： 　　增值税一般纳税人将抵减金额填入《增值税纳税申报表(适用于增值税一般纳税人)》第 23 栏“应纳税额减征额”。当本期减征额小于或等于第 19 栏“应纳税额”与第 21 栏“简易征收办法计算的应纳税额”之和时，按本期减征额实际填写；当本期减征额大于第 19 栏“应纳税额”与第 21 栏“简易征收办法计算的应纳税额”之和时，按本期第 19 栏与第 21 栏之和填写，本期减征额不足抵减部分结转下期继续抵减。 　　小规模纳税人将抵减金额填入《增值税纳税申报表(适用于小规模纳税人)》第 11 栏“本期应纳税额减征额”。当本期减征额小于或等于第 10 栏“本期应纳税额”时，按本期减征额实际填写；当本期减征额大于第 10 栏“本期应纳税额”时，按本期第 10 栏填写，本期减征额不足抵减部分结转下期继续抵减。 　　六、主管税务机关要加强纳税申报环节的审核，对于纳税人申报抵减税款的，应重点审核其是否重复抵减以及抵减金额是否正确。 　　七、税务机关要加强对纳税人的宣传辅导，确保该项政策措施落实到位。 财政部 国家税务总局 　　二〇一二年二月七日

回答人：chenyiwei
回复 thomas_he011 的帖子
税务问题尚未明确，仅就会计处理问题谈些个人看法： 该通知规定的经济实质，实际上是把“二项费用”由原先的纳税人负担改为由国家负担，这是通过纳税人将“二项费用”的支出抵减增值税应纳税额的方式实现的。这一处理的依据是：这些支出是纳税人为了履行法定的纳税义务必须发生的必要成本，所以由国家给予补助，应认定为政府补助准则的规范范围。
建议的帐务处理：
1 、购入设备或者发生费用时：正常进行固定资产购入或者维修费用的帐务处理（取得的增值税专用发票上注明的增值税进项税额已不能正常抵扣，因此应当做进项税额转出处理，计入相关固定资产原值或者计入所确认的维修费用）。同时，将发票上注明的价税合计数，在基本确定可获得未来税收抵免的情况下，作如下帐务处理： 借：其他流动资产 贷：递延收益（形成固定资产的设备购买支出）或营业外收入（维修费用）
2 、缴纳增值税时，按规定抵减应纳税额时： 借：应交税费——应交增值税（已交税金）或者应交税费——未交增值税 贷：银行存款 贷：其他流动资产 另外需注意：由于需要通过抵减未来应纳税额的方式体现，因此尽管有“不足抵减的可结转下期继续抵减”的规定，但如果该企业由于行业特点等原因，导致其增值税进项税额长期大于销项税额，事实上可能无法享受到抵免利益的，则应当对上述“其他流动资产”计提减值准备，将其减记到预计很可能实现的金额。
3 、上述分录 1 中确认的递延收益，在税控设备的折旧年限内按直线法摊销，转入各年度的营业外收入。 由于该事项有国家层面的税法规定作为依据，并非越权减免，并且在可预见的未来可能重复发生，涉及金额也一般较小，所以由上述帐务处理确认的营业外收入可不作为非经常性损益。
4 、企业所得税／递延所得税的相关帐务处理取决于所得税的税务处理。但按照一般原理，如果将该笔抵免在企业所得税上认定为不征税收入，则维修费、税控设备折旧等也不能在企业所得税前扣除，税控设备的调整后帐面价值（固定资产净值－递延收益余额）等于计税基础（零），由此就不应确认递延所得税影响。

回答人：chenyiwei
回复 zico9999 的帖子
直接免征的税款不属于政府补助，不作为政府补助核算。政府补助多数有批文，但有批文并不一定是认定为政府补助的必要条件。判断是否为政府补助，还是基于政府补助准则及其应用指南对政府补助特征的表述，以及财会[2012]25号文对区分政府补助和营业收入的相关指引等。
街道、开发区等级别较低的政府部门给的地税返还，没有正式批文，但只要满足政府补助的基本特征（最重要的是“无偿性”），确信无需返还和无指定用途，且可以取得当初入驻时签署的相关奖励协议等文件依据，对其性质可由给予该返还的政府部门予以确认的，则也可以将其认定为政府补助。

提问人：蓝调的胖头鱼 时间：2012-03-13 14:01:24
真不明白为什么不是直接免费送么好了，搞啥进项税抵扣，这么折腾。 增值税一般纳税人支付的二项费用在增值税应纳税额中全额抵减的，其增值税专用发票不作为增值税抵扣凭证，其进项税额不得从销项税额中抵扣。 个人认为增值税抵扣了所得税就不可以税前列支！ 分录是 借：应交税金-应缴增值税（进项税额） 贷：银行存款

回答人：chenyiwei
谢谢提醒，已经修改了发票上注明的增值税额的处理，将其修改为按照不可抵扣进行帐务处理。

提问人：airbit 时间：2012-03-23 15:34:19
回复 chenyiwei 的帖子
陈版，你好！
能否如 3 楼的同学那样处理？因为金额其实很小，谢谢！
借：应交税金-应缴增值税（进项税额） 贷：银行存款

回答人：chenyiwei
如果金额影响很不重大的，可以简化处理。

提问人：zico9999 时间：2013-04-17 13:50:29
但是上述事项取得增值税专用发票，难道不应该认证吗？一旦认证，我觉得就应当进行相应会计处理，以与税务申报相一致。
即 借：固定资产 应交税费-应交增值税（进项税额） 贷：银行存款 同时， 借：固定资产 贷：应交税费-应交增值税（进项税额转出）

回答人：chenyiwei
这种认证仅具有税法上的意义，不具有会计上的意义，因此我理解无需进行如你所述的先确认进项税额再转出的处理。